【裁判字號】    99,台上,614
【裁判日期】    990128
【裁判案由】    違反毒品危害防制條例等罪
【裁判全文】
最高法院刑事判決              九十九年度台上字第六一四號
上  訴  人  甲○○
上列上訴人因違反毒品危害防制條例等罪案件，不服台灣高等法
院台中分院中華民國九十八年十一月二十六日第二審判決（九十
八年度上訴字第一六二０號，起訴案號：台灣台中地方法院檢察
署九十七年度偵字第二七０七五號、第二八九００號，九十八年
度偵字第一０七三號），提起上訴，本院判決如下：
    主  文
上訴駁回。
    理  由
按刑事訴訟法第三百七十七條規定：上訴於第三審法院，非以判
決違背法令為理由不得為之；是提起第三審上訴，應以原判決違
背法令為理由，係屬法定要件；如果上訴理由書狀並未依據卷內
訴訟資料具體指摘原判決不適用何種法則或如何適用不當，或所
指摘原判決違法情事顯與法律規定得為第三審上訴理由之違法情
形不相適合時，均應認其上訴為違背法律上之程式，予以駁回。
本件原判決撤銷第一審關於上訴人甲○○之科刑判決（第一審另
諭知上訴人被訴如起訴書犯罪事實欄(十)所示之販賣第二級毒品無
罪部分，業經判決確定），改判論處上訴人犯販賣第一級毒品罪
刑九罪，犯販賣第二級毒品罪刑五罪，犯意圖販賣而持有第一級
毒品罪刑一罪，犯轉讓禁藥罪刑二罪（共十七罪，各罪所處之刑
，詳如原判決附表編號１至１７之「所處之罪刑」欄所示，應執
行有期徒刑貳拾參年陸月），已分別詳敘其認定所憑之證據及認
定之理由；自形式上觀察，原判決並無違背法令之情形。上訴人
之上訴意旨略稱：(一)原審審判長於審判期日就卷內全部證人之供
述筆錄及書證等證據資料，並未逐一朗讀或提示，亦未逐一詢問
當事人之意見；其所朗讀或提示之證據資料，一次達二十餘項，
難認已予當事人適當辯論證據證明力之機會，其所踐行之訴訟程
序，顯有可議。(二)原判決就採為證據之證人劉明富、吳貴清、賴
隆毅、蔡明等於偵查中之證述，未依其等於審判中及審判外各
陳述外部附隨之環境或條件，比較前後之陳述，並於判決理由內
詳述其採用審判外陳述之理由，逕認其等於偵查中之證述無「顯
不可信之情況」而有證據能力，有違證據法則及理由不備之違法
。(三)原判決採用上訴人分別與劉明富、吳貴清、賴隆毅、蔡明
等間之通訊監察譯文為證據，但未依刑事訴訟法第一百五十九條
之一第二項、第一百五十九條之二、第一百五十九條之三、第一
百五十九條之五規定，判斷是否有證據能力，並於理由內為說明
，有理由不備之違法。(四)證人劉明富於第一次警詢及偵查中均供
稱甲基安非他命係向綽號「阿成」之張暐昱購買，嗣於警方借提
時始改稱係以一兩新台幣（下同）十一萬元之價格向上訴人購買
，但於偵、審中又稱係以一兩十萬元價格向上訴人購買，前後證
述有重大瑕疵，自不足採信。又上訴人辯稱係應要求而「撥」一
些毒品予吳貴清，並未賺錢等語，此與卷附之上訴人與吳貴清間
之通訊監察譯文內所載吳貴清向上訴人表示要「半（應係撥）同
款」相符，則上訴人係以原價轉讓並無獲利，自難論以販賣。另
證人賴隆毅於第一審證稱係請上訴人幫忙購買毒品，且依通訊監
察譯文顯示，賴隆毅多次請上訴人代購毒品，事後才還款；則上
訴人如有販賣，豈容多次賒欠？且證人江欣宜亦證稱有聽到、看
到賴隆毅與上訴人一起向他人購買毒品，足證上訴人並未販賣毒
品予賴隆毅。至證人蔡明雖指稱向上訴人購買毒品，但上訴人
為警查獲後即指認毒品係向蔡明購買，因而查獲蔡明，足見
蔡明係挾怨誣指，不能以其供述即認上訴人有販賣。再蔡明
雖曾來電要甲基安非他命，但其並未轉讓。原判決認上訴人有販
賣毒品予劉明富、吳貴清、賴隆毅、蔡明等，又意圖販賣而持
有海洛因，暨轉讓甲基安非他命予蔡明，其採證均違背證據法
則等語。
惟查：原判決依憑證人劉明富、吳貴清、賴隆毅、蔡明於偵查
中、第一審之證述，卷附上訴人分別與上開證人間之通聯紀錄及
通訊監察譯文，上訴人所有且供販賣毒品使用之門號00000
00000號、0000000000號行動電話ＳＩＭ卡二張
，扣案之甲基安非他命十六包，內政部警政署刑事警察局毒品鑑
定書等證據資料，詳為說明上訴人有原判決附表編號1 至17所示
之販賣第一級毒品九次（販賣予吳貴清二次，販賣予賴隆毅四次
，販賣予蔡明三次，其中同時販賣第二級毒品一次予吳貴清、
同時販賣第二級毒品二次予賴隆毅）、意圖販賣而持有第一級毒
品一次、販賣第二級毒品五次（販賣予劉明富一次，販賣予賴隆
毅四次）及轉讓禁藥二次（均轉讓予蔡明）犯行之認定理由，
並就上訴人辯稱係替劉明富找品質較佳之甲基安非他命，有通知
劉明富前來試用，但提供毒品之友人未前來，實際劉明富並無試
用；又吳貴清係要其「撥」毒品，但其未「撥」給；而賴隆毅係
與其合資購買毒品，有二次賴隆毅並未依約前來合買；至蔡明
有三次要拿海洛因來比較品質，有一次來係與上訴人合買海洛因
，其均未販賣；另蔡明雖有二次來電要伊轉讓甲基安非他命，
但一次被伊拒絕，一次伊並無毒品，均未轉讓等語；認均非可採
，予以指駁。經核俱與卷內資料相符。復按：（一）依原審民國
九十八年九月二十四日之審判筆錄，原審審判長就本件卷內之證
人劉明富、吳貴清、賴隆毅、蔡明等自警詢至第一審之全部供
述筆錄及上訴人與劉明富等人間之通聯紀錄、通訊監察譯文等全
部書證等，均依法逐一提示或告以要旨，並詢問當事人之意見，
上訴人亦表示：「劉明富等所述不實在，其他沒意見」等語，上
訴人之原審選任辯護人表示：「對於上開四位證人（指劉明富等
）在警詢的筆錄沒有證據能力。其他不爭執，爭執他的證據證明
力」等語（原審卷第一二九頁至第一三０頁），雖原審審判長未
於每調查一證據畢，即訊問當事人之意見，係於逐一提示或告以
要旨後，始令對相關證據表示意見，但上訴人及其辯護人既已為
充分之辯論，就上訴人之訴訟防禦權不生影響，自不得執為適法
之第三審上訴理由。（二）原判決於理由已說明證人劉明富、吳
貴清、賴隆毅、蔡明等於偵查中之證述及卷內之上訴人與劉明
富等間之通訊監察譯文等證據資料，何以有證據能力，且上訴人
及其原審選任辯護人於原審均不爭執證據能力，因認上開證據均
有證據能力（原判決正本第二十一頁、第二十二頁），核與上開
審判期日筆錄記載相符，於法亦無不合，原判決此部分之認定並
無違背證據法則及理由不備之違法。（三）證人劉明富就向上訴
人購買甲基安非他命之價格，前後所證固有一兩十一萬元或十萬
元之不同，其於偵查中雖又證稱甲基安非他命係向張暐昱購買，
但原判決於理由內已詳為說明劉明富係以每兩十萬元之價格向上
訴人購買之所憑證據及認定理由；又說明其偵查中所供係向張暐
昱購買云云，不足採信之理由（原判決正本第二十八頁至第三十
頁）；另原判決於理由內亦就上訴人辯稱係應要求「撥」一些毒
品予吳貴清，並未賺錢；與賴隆毅係合買毒品，並未販賣毒品予
賴隆毅；其係向蔡明購買毒品並未販賣毒品予蔡明，亦未轉
讓甲基安非他命予蔡明等語；及證人賴隆毅於第一審曾一度證
稱係與上訴人合買毒品，及證人江欣宜所證有聽到、看到賴隆毅
與上訴人一起向他人合買毒品等語，認俱不足以採，逐一指駁（
原判決正本第三十三頁至第三十四頁、第四十三頁至第四十五頁
、第四十七頁至第四十八頁、第五十四頁），經核所為論斷，俱
與卷內資料相符，原判決此部分之採證，亦無違背證據法則。上
訴意旨(一)至(四)係就原審採證認事之適法職權行使及原判決已說明
之事項，暨就與犯罪構成要件無關之細節，單純為事實上之爭執
，其他上訴意旨並未依據卷內資料具體指摘原判決究係如何違背
法令，殊非適法之第三審上訴理由。綜上，應認上訴人之上訴違
背法律上之程式，予以駁回。
據上論結，應依刑事訴訟法第三百九十五條前段，判決如主文。
中    華    民    國  九十九  年    一    月  二十八  日
                      最高法院刑事第七庭
                          審判長法官  林  永  茂
                                法官  蘇  振  堂
                                法官  蕭  仰  歸
                                法官  林  立  華
                                法官  蔡  彩  貞
本件正本證明與原本無異
                                      書  記  官
中    華    民    國  九十九  年    二    月    四    日
                                                     ｍ

司法院資訊處製作；財團法人民間司法改革基金會備份。
